臺灣高等法院刑事裁定
111年度毒抗字第769號
抗  告  人
即  被  告  吳富雄




上列抗告人即被告因違反毒品危害防制條例案件，不服臺灣新北
地方法院111年度毒聲字第889號中華民國111年7月29日裁定（聲
請案號：臺灣新北地方檢察署111年度聲觀字第715號、111年度
毒偵字第2757號、第2966號、第3494號），提起抗告，本院裁定
如下：
    主  文
抗告駁回。
    理  由
一、原裁定意旨如附件一「臺灣新北地方法院111年度毒聲字第8
    89號刑事裁定」所載。
二、抗告意旨如附件二「刑事抗告狀」所載。
三、按毒品危害防制條例（下稱毒品條例）業於民國109年1月15
    日修正公布、同年7月15日施行，其中同條例第20條將第3項
    有關觀察、勒戒或強制戒治執行完畢釋放後得適用前2項規
    定之期間，由「5年後」再犯第10條之罪修正為「3年後」。
    經查，抗告人即被告甲○○（下稱被告）於附件一附表各編號
    所載時、地，施用第二級毒品共3次之事實，業據被告於偵
    查中坦承不諱，且其尿液經送驗結果，同表編號3確認檢驗
    呈安非他命類（安非他命、甲基安非他命）陽性反應，而同
    表編號1、2確認檢驗各呈安非他命類（安非他命）陽性反應
    ，有同表所示證據資料附卷可參，應堪信實。不論係安非他
    命抑或係甲基安非他命，既均屬第二級毒品，則被告之抗告
    意旨爭執上開部分檢驗結果僅安非他命呈陽性反應，甲基安
    非他命未呈陽性反應乙節，仍無從為有利於被告之認定。又
    被告前因施用毒品案件，經送勒戒處所觀察、勒戒後，認無
    繼續施用毒品之傾向，於89年7月17日執行完畢釋放出所，
    是原審認被告本件施用毒品行為距前次觀察、勒戒執行完畢
    釋放後已逾3年，爰依毒品條例第20條第3項、第1項等規定
    ，准許檢察官之聲請，裁定被告應送勒戒處所觀察、勒戒，
    其期間不得逾2月，核無不合。
四、被告之抗告意旨固稱：其若執行觀察、勒戒，工作及家庭會
    受影響，故請求撤銷原裁定，給予其戒癮治療之機會等語。
    惟查：
  ㈠按毒品條例所規定之觀察、勒戒處分，其立法意旨在幫助施
    用毒品者戒除毒癮，該處分之性質非為懲戒行為人，而係為
    消滅行為人再次施用毒品之危險性，目的在戒除行為人施用
    毒品之身癮及心癮；觀察、勒戒係導入一療程觀念，針對行
    為人將來之危險所為預防、矯治措施之保安處分，以達教化
    與治療之目的，可謂刑罰之補充制度，從而毒品條例本身所
    規定之觀察、勒戒及強制戒治等保安處分，雖兼具剝奪自由
    權利之性質，卻有刑罰不可替代之教化治療作用。是同條例
    規定之觀察、勒戒處分及附命完成戒癮治療之緩起訴處分（
    下稱「附命緩起訴」）等附條件之緩起訴處分，何者對於施
    用毒品者較為有利，端在何種程序可以幫助其戒除施用毒品
    之行為，尚非可由法院逕行認定附命緩起訴對施用毒品者係
    較有利，如從治療效果之觀點而論，亦難謂附命緩起訴必然
    較觀察、勒戒有利於行為人；復考量本件被告3次施用毒品
    ，且先前已有數次施用毒品之紀錄，可知其自我控制及約束
    能力不足，難認機構外處遇得有效戒除其毒癮，則觀察、勒
    戒處分雖於短期內對其工作及家庭不無影響，惟既能讓其脫
    離原本有可能接觸毒品之環境，未嘗不是使其根絕毒品惡習
    之契機。
  ㈡再檢察官適用刑事訴訟法第253條之1第1項及第253條之2對被
    告為緩起訴處分時，應「參酌刑法第57條所列事項及公共利
    益之維護」，並「認以緩起訴為適當」者，始得為之，可認
    檢察官應以向法院聲請觀察、勒戒為原則，於例外符合上揭
    緩起訴處分之要件時，始得另為附命緩起訴等附條件之緩起
    訴處分。檢察官是否適用前開規定對被告為緩起訴處分，自
    得本於前開規定之立法目的，妥為斟酌、裁量，始予決定；
    況檢察官亦已釋明不宜為附命緩起訴之理由（詳見卷附檢察
    官聲請書），難認其判斷有何違法或其裁量有重大明顯瑕疵
    之情形。準此，檢察官就「3年後再犯」之施用毒品行為人
    ，究係採行附命緩起訴等附條件之緩起訴處分，抑或向法院
    聲請觀察、勒戒之處遇措施，要屬檢察官之裁量權，且本件
    檢察官之聲請亦難謂有違法或濫用裁量權之情事，是法院就
    其聲請僅得依法裁定被告送勒戒處所觀察、勒戒，以查其是
    否有施用毒品傾向，尚無自行以附命緩起訴等其他方式替代
    之權。又被告自我控制及約束能力不足，難認機構外處遇得
    有效戒除其毒癮，已如前述。
五、綜上所述，原審依檢察官之聲請，裁定被告應送勒戒處所觀
    察、勒戒，核無違誤。被告徒執前詞提起抗告，為無理由，
    應予駁回。
據上論斷，應依刑事訴訟法第412條，裁定如主文。
中　　華　　民　　國　　111 　年　　8 　　月　　30　　日
                  刑事第四庭    審判長法  官  陳筱珮
                                      法  官  柯姿佐
                                      法  官  吳元曜
以上正本證明與原本無異。
不得再抗告。
                                      書記官  黃亮潔
中　　華　　民　　國　　111 　年　　8 　　月　　31　　日
附件一：臺灣新北地方法院111年度毒聲字第889號刑事裁定
附件二：刑事抗告狀

附件一  臺灣新北地方法院刑事裁定    111年度毒聲字第889號
聲　請　人　臺灣新北地方檢察署檢察官
被　　　告　甲○○　男　(民國00年0月00日生)
　　　　　　　　　　身分證統一編號：Z000000000號
　　　　　　　　　　住○○市○○區○○路00巷0號
　　　　　　　　　　居臺北市○○區○○路○00○0號
上列被告因違反毒品危害防制條例案件（111年度毒偵字第2757
號、第2966號、第3494號），經檢察官聲請送觀察勒戒（111年
度聲觀字第715號），本院裁定如下：
    主  文
甲○○施用第二級毒品，應送勒戒處所觀察、勒戒，其期間不得逾
貳月。
    理  由
一、聲請意旨略以：被告甲○○基於施用第二級毒品之犯意，為如
    附表所示之施用毒品犯行等事實，有如附表所示之證據可佐
    ，被告犯嫌堪以認定。爰依毒品危害防制條例第20條第3項
    、第1項及觀察勒戒處分執行條例第3條第1項規定，聲請裁
    定將被告送勒戒處所觀察、勒戒等語。
二、按犯毒品危害防制條例第10條之罪者，檢察官應聲請法院裁
    定，或少年法院（地方法院少年法庭）應先裁定，令被告或
    少年入勒戒處所觀察、勒戒，其期間不得逾2 月；又觀察、
    勒戒或強制戒治執行完畢釋放後，3 年後再犯前揭第10條之
    罪者，適用本條前2項之規定，同條例第20條第1項、第3項
    分別定有明文。
三、經查：
  ㈠上開事實，業據被告於偵查中坦承不諱，且被告經臺灣新北
    地方檢察署觀護人通知到署執行採尿檢驗，尿液經送台灣尖
    端先進生技醫藥股份有限公司以酵素免疫分析法（EIA法）
    為初步檢驗，並以氣相層析質譜儀法（GC/MS法）為確認檢
    驗後，附表編號3鑑驗結果確呈安非他命、甲基安非他命陽
    性反應，附表編號1、2鑑驗結果呈安非他命陽性反應，此有
    如附表證據資料欄所示證據各1 份在卷可佐，足認被告上揭
    自白與事實相符，被告施用第二級毒品之犯行均堪認定。
  ㈡又被告前因施用毒品案件，經本院以89年度毒聲字第2238號
    裁定送勒戒處所觀察、勒戒後，因認無繼續施用毒品之傾向
    ，於民國89年7月17日釋放出所而執行完畢，並由臺灣新北
    地方檢察署檢察官以89年度毒偵緝字第773號為不起訴處分
    確定，有上開不起訴處分書、臺灣高等法院被告前案紀錄表
    在卷足憑，被告為本件施用毒品之行為距其前次觀察勒戒執
    行完畢釋放後已逾3年，依毒品危害防制條例第20條第3項之
    規定，仍應依同條例第20條第1 項之規定送勒戒處所觀察、
    勒戒。是聲請人所請核無不合，應予准許。　　
四、依毒品危害防制條例第20條第3項、第1項、觀察勒戒處分執
    行條例第3條第1項，裁定如主文。
中　　華　　民　　國　　111 　年　　7 　　月　　29　　日
                  刑事第十七庭  法　官  黃俊雯
以上正本證明與原本無異
如不服本裁定應於裁定送達後5日內向本院提出抗告狀
                                書記官　游斯涵
中　　華　　民　　國　　111 　年　　8 　　月　　2　　日
附表
編號 事實 證據資料 1 （ 聲請書  ㈠ ） 於111年3月20日某時許，在新北市新莊區某友人住所內，以將甲基安非他命置入玻璃球內，燒烤後吸食所生煙霧之方式，施用第二級毒品甲基安非他命1 次。 1.被告自白（毒偵字第2757號卷第8至9頁） 2.臺灣新北地方檢察署受保護管束人尿液檢體監管紀錄表（毒偵字第2757號卷第3頁） 3.台灣尖端先進生技醫藥股份有限公司111年4月6日出具之濫用藥物檢驗報告（尿液檢體編號：000000000號）（安非他命檢出濃度為928ng/ml、甲基安非他命檢出濃度為462ng/ml）（毒偵字第2757號卷第4頁） 2 （ 聲請書  ㈡ ） 於111年4月5日某時許，在新北市新莊區某友人住所內，以將甲基安非他命置入玻璃球內，燒烤後吸食所生煙霧之方式，施用第二級毒品甲基安非他命1 次。 1.被告自白（毒偵字第2966號卷第13至14頁） 2.臺灣新北地方檢察署受保護管束人尿液檢體監管紀錄表（毒偵字第2966號卷第3頁） 3.台灣尖端先進生技醫藥股份有限公司111年4月26日出具之濫用藥物檢驗報告（尿液檢體編號：000000000號）（安非他命檢出濃度為516ng/ml、甲基安非他命檢出濃度為338ng/ml）（毒偵字第2966號卷第4頁） 3 （ 聲請書  ㈢ ） 於111年4月20日某時許，在新北市新莊區某友人住所內，以將甲基安非他命置入玻璃球內，燒烤後吸食所生煙霧之方式，施用第二級毒品甲基安非他命1 次。 1.被告自白（毒偵字第3494號卷第8頁及其反面） 2.臺灣新北地方檢察署受保護管束人尿液檢體監管紀錄表（毒偵字第3494號卷第3頁） 3.台灣尖端先進生技醫藥股份有限公司111年5月10日出具之濫用藥物檢驗報告（尿液檢體編號：000000000號）（安非他命檢出濃度為1140ng/ml、甲基安非他命檢出濃度為606ng/ml）（毒偵字第3494號卷第4頁）